【裁判字號】    98,抗,709
【裁判日期】    980709
【裁判案由】    准以具保
【裁判全文】
臺灣高等法院臺中分院刑事裁定           98年度抗字第709號
抗  告  人  臺灣彰化地方法院檢察署檢察官
被      告  乙○○
                    國民
            甲○○
                    國民
                    住、居所.
上列抗告人對被告等因殺人案件，不服臺灣彰化地方法院中華民
國98年6月19日98年度重訴字第9號裁定，提起抗告，本院裁定如
下：
    主  文
抗告駁回。
    理  由
一、原裁定意旨如附件裁定書內容所載（詳如附件）。
二、本件抗告意旨略以：(一)被告乙○○於民國（以下同）86年8
    月18日行兇後，於四日後之同年月23日及搭機到大陸地區，
    且自稱在大陸地區有合夥珠寶生意，頗具資產，顯有逃亡之
    虞。(二)被告乙○○於行兇後即恐嚇被告甲○○不得供出其為
    殺人兇手否則將對其不利。再被告乙○○曾找上證人王金彬
    ，要求其供出同案被告甲○○住處，參以本案尚有三名共犯
    在逃，被告二人實有勾串共犯之虞。(三)被告二人所犯係為最
    輕本刑五年以上有期徒刑之重罪，具法定羈押事由，且已隱
    避近十二年之久，是否應一併考量被害人權及刑事訴訟法第
    101條之立法意旨，請求將原裁定撤銷，更為適法之裁定等
    語。
三、按羈押乃拘禁被告之強制處分，亦屬對人強制處分之一，羈
    押之目的，除在保全證據使審判得以順利進行，亦在保全刑
    罰之執行，而刑事被告經法官訊問後，認為犯罪嫌疑重大，
    而有(一)逃亡或有事實足認為有逃亡之虞者；(二)有事實足認為
    有湮滅、偽造、變造證據或勾串共犯或證人之虞者；(三)所犯
    為死刑、無期徒刑或最輕本刑為五年以上有期徒刑之罪者，
    非予羈押，顯難進行追訴、審判或執行者，得羈押之。而刑
    事被告經法官訊問後，究竟有無刑事訴訟法第101條第1項各
    款所規定之情形，應否羈押，法院應按訴訟進行之程度、卷
    證資料及其他一切情事斟酌之。再偵查階段聲請羈押，與審
    判階段無涉，是其是否合於羈押要件，與審判階段有關證據
    要求之極高標準不同，因之檢察官對於被告有無勾串共犯、
    證人或湮滅、隱匿證據之虞，或有無逃亡之事實或逃亡之虞
    ，只要向法院釋明，使法院達於相信有串證或逃亡之高度可
    能即為已足，而非無可懷疑的確有串證事實或逃亡之可能，
    即羈押審查並非犯罪事實能否證明的判斷，不需適用嚴格證
    明的程度。是本件應審酌者，厥為被告「有無刑事訴訟法第
    101條規定之法定羈押條件之事實」，而非被告之「全部犯
    罪事實」。即被告是否成立犯罪，其犯罪事實有無証據足以
    証明，應係偵查或法院審判時，所應調查審認之部分，與本
    件被告是否有羈押之法定要件無涉。而所謂羈押之必要性，
    係由法院就具體個案，依職權衡酌是否有非予羈押顯難保全
    證據或難以遂行訴訟程序者為準據。
四、經查：
  (一)被告乙○○、甲○○被訴共同涉犯刑法第271條第1項之殺人
    罪嫌，經檢察官聲請羈押（案號：98年度聲羈字第99號），
    經臺灣彰化地方法院以98年度重訴字第9號裁定：「乙○○
    准以新臺幣貳拾伍萬元具保後免予羈押，並限制出境、出海
    及限制住居。甲○○准以新臺幣伍萬元具保後免予羈押，並
    限制出境、出海及限制住居。」今檢察官提起抗告，由本院
    審查原審法院之准以具保裁定。
  (二)按所謂犯罪嫌疑重大，係指其所犯之罪確有重大嫌疑而言。
    而是否有重大嫌疑，在決定羈押與否之心證程度，僅需檢察
    官所提證據足使法院相信被告很有可能涉有罪嫌即足。本院
    依目前抗告人所提證據清單之證據、被告甲○○之指認、幾
    名證人於警詢筆錄之證述及案發現場照片數張附卷可稽，是
    認被告乙○○、甲○○均涉有涉犯刑法第271條第1項之殺人
    罪之重大嫌疑。
  (三)次按，在判斷有無使案情陷於無法辨明之危險時，必須基於
    特定之事實，可以認定被告有從事破壞證據之重大嫌疑，且
    因此而致使真實之發現受到阻礙，滅證之虞才屬存在。本件
    被告乙○○涉嫌殺人，於警詢及偵查中否認犯罪，惟依卷內
    證據資料，被告二人各有固定住、居所，無其他事證認其二
    人有逃亡或逃亡之虞。且檢察官已就相關人證、物證均詳予
    調查，是本件就起訴事實部分，已於偵查中經檢察官偵查明
    確並提起公訴，因認被告二人已難串證。況本件查獲時間距
    離案發時間將近十二年，亦無法有效防止湮滅證據，是此項
    事由業不存在。被告二人所犯為死刑、無期徒刑或最輕本刑
    五年以上有期徒刑之罪，而有刑事訴訟法第101條第1項第3
    款之羈押事由。惟若被告所犯縱使為重罪，如果並無逃亡、
    逃亡危險或使案情晦暗之危險，根本就欠缺羈押之必要要件
    （基於比較法之解釋，德國聯邦憲法法院即認為以該款規定
    單獨作為羈押之事由，確實有違背法治國原則之虞，但並未
    宣告違憲，而是為合憲性之解釋，我國文獻上亦有此相同見
    解，見林鈺雄刑事訴訟法上冊），是以具保或限制住居等方
    法即足以確保刑事審判或執行程序進行，是原審法院審酌被
    告二人已無勾串證人或湮滅證據之虞，且被告二人復無逃亡
    之事實且難認有逃亡之虞等情，因認被告二人非不得以具保
    及其他必要處分方式替代而免予羈押，經核於法尚無不合。
    至被告甲○○所述，非常後悔，希望轉為污點證人等詞，係
    屬於實體審判量刑審酌事項，非羈押審查範圍，併於敘明。
    抗告人抗告意旨稱被告乙○○在大陸頗具資產，顯有逃亡之
    虞等語，惟原審裁定限制出境、出海及限制住居，已可達成
    保全證據或有利遂行訴訟程序，尚無羈押之必要，且本件距
    離案發時間將近十二年，甚難認有勾串證人或湮滅證據之虞
    。在此無逃亡之事實或逃亡之虞、且無勾串證人或湮滅證據
    之虞之前提下，縱使被告符合刑事訴訟法第101條第1項第3
    款之羈押事由，亦應認並無羈押之必要，故本件抗告並無理
    由，應予駁回。
五、據上論結，爰依刑事訴訟法第412條，裁定如主文。
中    華    民    國    98    年    7     月    9     日
            刑事第三庭    審判長法  官  王  增  瑜
                                法  官  吳  進  發
                                法  官  梁  堯  銘
以上正本證明與原本無異。
不得再抗告。
                                書記官  陳  麗  玉
中    華    民    國    98    年    7     月    9     日


司法院資訊處製作；財團法人民間司法改革基金會備份。
